臺灣苗栗地方法院刑事判決　　　　　　　 96年度易字第415號
公　訴　人　臺灣苗栗地方法院檢察署檢察官
被　　　告　甲○○
上列被告因傷害等案件，經檢察官提起公訴（95年度偵緝字第16
號），本院判決如下：
    主    文
甲○○無故侵入他人建築物，處拘役貳拾日，如易科罰金，以銀
元佰元即新臺幣玖佰元折算壹日，減為拘役拾日，如易科罰金
，以銀元佰元即新臺幣玖佰元折算壹日；又傷害人之身體，處
拘役拾日，如易科罰金，以銀元佰元即新臺幣玖佰元折算壹
日，減為拘役拾伍日，如易科罰金，以銀元佰元即新臺幣玖佰
元折算壹日；又以加害生命之事，恐嚇他人致生危害於安全，處
拘役拾日，減為拘役拾伍日，如易科罰金，以銀元佰元即新
臺幣玖佰元折算壹日。應執行拘役拾伍日，如易科罰金，以銀
元佰元即新臺幣玖佰元折算壹日。
    事    實
一、緣甲○○所有之門牌號碼：苗栗縣苗栗市○○里○ 鄰○○道
    130 巷56號之房屋，因遭債權人臺灣金聯資產管理股份有限
    公司聲請查封拍賣，經臺灣苗栗地方法院民事執行處於民國
    95年1 月11日拍定，並於95年6 月27日點交予拍定人沈玉香
    之委任人乙○○。詎甲○○明知該房屋已拍定並執行點交完
    畢，竟基於無故侵入他人建築物之犯意，於95年6 月29日晚
    間8 時5 分許，未經乙○○之同意，即擅自由該房屋一樓側
    門窗戶進入屋內，前往該處四樓餵其飼養之鴿子，適乙○○
    亦持塑膠水管欲接水餵鴿子，於四樓遇見甲○○，甲○○竟
    另基於恐嚇、傷害之犯意，向乙○○恫稱：「如果鴿子死掉
    要讓你死，你怕不怕死」等語，使乙○○因而心生畏懼，致
    生危害於安全，甲○○並出手以乙○○所攜帶之塑膠水管勒
    住乙○○手臂，使其受有左上臂挫傷併瘀青之傷害。
二、案經乙○○訴由苗栗縣警察局苗栗分局報請臺灣苗栗地方法
    院檢察署檢察官偵查起訴。
    理    由
一、訊據被告甲○○固坦承有於上揭時、地進入位於苗栗縣苗栗
    市○○里○ 鄰○○道130 巷56號之房屋餵養其所飼養鴿子之
    事實，惟矢口否認有何侵入他人建築物、傷害及恐嚇犯行，
    辯稱：伊與告訴人乙○○有簽立切結書，告訴人答應讓伊搬
    到30日，29日當天伊要進去餵鴿子，有打電話請乙○○來開
    門，但等了約兩小時，乙○○仍未來，伊才從一樓側門窗戶
    進入，伊當時只有說鴿子餓死掉你要負責，並未恐嚇乙○○
    ，也沒有打乙○○云云。惟查：
  (一)上開犯罪事實，業據證人即告訴人乙○○於檢察官偵查中以
    證人身分具結證述：95年6 月27日執行點交時被告不在場，
    但被告還有東西在屋內，伊有連絡被告如要進去搬東西，要
    通知伊去開門，95年6 月29日被告有打電話聯絡伊，表示欲
    進屋搬東西，伊告訴被告等到要搬鴿子時再開門讓被告進去
    ，目前不能進去，而晚上伊拿水管前往該處接水餵鴿子，走
    到頂樓時，發現被告已經在裡面，我問被告為何在裡面，被
    告就一直罵伊，從四樓到一樓一直說如果鴿子死掉要讓伊死
    ，問伊怕不怕死，伊很害怕就一直往樓下走，並開始報警，
    到一樓時，被告就拉住伊帶去的水管勒住伊的手臂及脖子，
    伊用手拉住水管，到門口喊救命，被告才放手等語（見臺灣
    苗栗地方法院檢察署95年度偵字第3950號偵查卷第30頁）；
    復於本院審理時到庭證述：案發當天被告早上有打電話，要
    伊開門，但因為之前被告有把屋裡的東西破壞，所以伊拒絕
    被告進去，並表示30日會讓被告進去搬鴿子，而晚上約8 點
    多伊帶著塑膠水管到該處欲接水餵鴿子，到頂樓時發現被告
    在屋內，伊問被告如何進來的，被告就一直罵伊，並說如果
    鴿子怎麼樣的話，要讓伊死，問伊怕不怕死，還一路從樓上
    追下來，伊很害怕，被告一路追著，後來還用伊背在身上的
    水管勒住伊的脖子跟手臂，造成伊手臂受傷等語（見本院卷
    第49-53 頁），核與大千綜合醫診斷告訴人乙○○於95年6
    月29日就診時受有左上臂挫傷併瘀青之傷害等情相符，此有
    大千綜合醫院診斷證明書1 紙在卷可稽（見同署偵查卷第20
    頁）。又被告於其所有房屋在95年1 月11日拍定後，仍繼續
    居住於該處，經拍定人聲請本院民事執行處點交後，始於95
    年6 月27日由本院民事執行處強制點交予拍定人代理人乙○
    ○等情，有本院民事執行處95年5 月18日苗院燉94執他字第
    5516號通知、接管切結各1 張附卷可參，並經本院依職權調
    取本院94年度執字第5516號、95年度執聲字第73號強制執行
    案卷，核閱屬實，足見被告對其所有房屋遭拍賣乙情，顯處
    於抗拒的態度，且其於本院審理時亦曾情緒激動的供述：鴿
    子是伊的第二生命，為何不讓伊餵鴿子，為何刁難伊等語（
    見本院卷第39、56頁），益見被告因房屋遭拍賣已處於情緒
    不穩定之狀態，又遭告訴人拒絕讓伊進入餵養其視為第二生
    命之鴿子，其當時對告訴人應存有頗多不滿，衡酌當時情形
    ，告訴人乙○○證述：被告看到伊，就一直罵，從四樓到一
    樓一直說如果鴿子死掉要讓伊死，問伊怕不怕死，並拉住伊
    帶去的水管勒住伊的手臂及脖子等語，衡情無違，應堪以採
    信。
  (二)又被告雖以：告訴人乙○○曾答應伊可以搬到95年6 月30日
    ，伊認為在95年6 月30日前伊都有進入的權利，並沒有無故
    侵入他人建築物云云。惟按刑法第306 條所謂無故侵入，係
    指行為人無權或無正當理由，或未得住屋監督權人之同意，
    而違反住屋監督權人之意思，以積極作為或消極不作為之方
    式進入他人之住宅或建築物而言。查告訴人雖同意被告搬遷
    期限到95年6 月30日，惟該建物已於95年6 月27日解除被告
    之占有，點交予告訴人接管，已如前述，則被告已非住屋權
    人，其欲進入他人建物，本應取得同意，此為事理之明，且
    被告亦自承：95年6 月29日當天伊有打電話給告訴人，請伊
    開門，但告訴人不來開門，伊等了很久，才從側門窗戶進入
    等語，足見其主觀上知悉欲進入該建物內部須得到告訴人之
    同意始得進入，故其前揭辯稱：伊認為在搬遷期限95年6 月
    30日前伊都有進入的權利云云，應係事後避重就輕之詞，礙
    難採信。另被告明知告訴人不願意開門讓其進入，卻仍執意
    進入，雖其供稱伊是進入餵養其所有之鴿子，並非無故等語
    ，然本院衡之被告於95年5 月27日、95年5 月28日都有到該
    處餵養鴿子，而告訴人亦表示會幫忙處理鴿子，並同意於95
    年6 月30日被告搬遷期限當日讓被告進入搬遷等情，此為被
    告所不否認，則依當時情形，被告並非即將面臨迫切之危險
    而非採取侵入他人建築物之方式不可，又無其他法律上之正
    當理由，其未徵得告訴人同意而進入，顯係無正當理由侵入
    甚明。
  (三)綜上所述，被告未經同意侵入他人建築物，又出言恐嚇告訴
    人乙○○，致其心生畏懼，並動手以塑膠水管勒住告訴人乙
    ○○成傷之犯行，事證明確，洵堪認定，應依法論科。
二、查被告行為後，刑法業於94年2 月2 日修正公布，95年7 月
    1 日施行，依修正後刑法第2 條第1 項規定：「行為後法律
    有變更者，適用行為時之法律。但行為後之法律有利於行為
    人者，適用最有利於行為人之法律。」。準此，茲就本案有
    關之新舊法比較部分，臚列如下：
  (一)法定罰金刑部分：被告行為後，刑法第33條第5 款修正為：
    「罰金：新臺幣1 千元以上，以百元計算之。」，與修正前
    刑法同條款規定「罰金：1 元以上。」不同。比較新舊法結
    果，以舊法較有利於行為人，揆諸上開規定，本案關於刑法
    第277 條第1 項之普通傷害罪、第305 條之恐嚇罪、第306
    條第1 項之無故侵入他人建築物之法定刑罰金部分，自應適
    用行為時之法律即修正前刑法第33條第5 款規定決定其罰金
    部分之法定刑。
  (二)刑法第41條第1 項前段關於易科罰金之規定，新法修正為「
    犯最重本刑為5 年以下有期徒刑以下之刑之罪，而受6 個月
    以下有期徒刑或拘役之宣告者，得以新臺幣1000元、2000
    元或3000元折算一日，易科罰金」，惟依被告行為時之刑法
    第41條第1 項前段規定：「犯最重本刑為5 年以下有期徒刑
    以下之刑之罪，而受6 個月以下有期徒刑或拘役之宣告，因
    身體、教育、職業、家庭之關係或其他正當事由，執行顯有
    困難者，得以1 元以上3 元以下折算一日，易科罰金」及修
    正前罰金罰鍰提高標準條例第2 條關於「依刑法第41條易科
    罰金者，均就其原定數額提高為100 倍折算一日；法律所定
    罰金數額未依本條例提高倍數，或其處罰法條無罰金刑之規
    定者，亦同」等規定，修正前易科罰金之折算標準最高為銀
    元300 元，最低為銀元100 元，換算為新臺幣後，最高額為
    新臺幣900 元，最低額為新臺幣300 元。比較修正前、後關
    於易科罰金折算標準，以修正前之規定即修正前刑法第41條
    第1 項前段及罰金罰鍰提高標準條例第2 條規定，對被告較
    為有利。
  (三)又按刑法第51條關於數罪併罰之規定亦於95年7 月1 日修正
    施行，其中就第6 款但書宣告多數拘役之定執行刑之上限，
    修正前原規定為「不得逾四月」，現行刑法第51條第6 款則
    規定為「但不得逾120 日」，其立法理由係為配合現行刑法
    將拘役改以日數為單位而為修訂，比較其修正前後規定，並
    無何者較為有利之情形。
  (四)綜上法律修正前、後之比較，揆諸前揭說明及前揭「從舊從
    輕」原則，自以適用修正前刑法及易科罰金之相關規定，對
    被告較為有利。
二、核被告所為，係犯刑法第306 條第1 項之無故侵入他人建築
    物罪、同法第305 條之恐嚇罪及同法第277 條第1 項之普通
    傷害罪。被告所犯上開3 罪間，犯意各別，行為互殊，應予
    分論併罰。爰審酌被告未經同意即進入他人建築物，侵害他
    人之房屋監督權，僅因餵養鴿子之問題，即出言恫嚇告訴人
    ，並動手傷害告訴人之身體，其行為實屬不該，惟念其已年
    逾60歲，因財產遭拍賣而情緒不穩，該建築物當時尚未有人
    居住或使用，對住居安寧之侵害非鉅，告訴人所受傷勢亦非
    嚴重，及其智識程度、犯罪動機、目的，犯後未能坦承犯行
    ，態度欠佳等一切情狀，量處如主文所示之刑，並諭知易科
    罰金之折算標準。又中華民國96年罪犯減刑條例業於96年7
    月4 日公布，並自96年7 月16日施行，被告上開犯罪行為均
    在96年4 月24日之前，所犯符合中華民國96年罪犯減刑條例
    所定之減刑條件，應依該減刑條例第2 條第1 項第3 款之規
    定，減其宣告刑2 分之1 ，並定其應執行之刑及諭知易科罰
    金之折算標準。
據上論斷，應依刑事訴訟法第284 條之1 、第299 條第1 項前段
，刑法第2 條第1 項前段、第277 條第1 項、第305 條、306 條
第1 項、修正前刑法第41條第1 項前段、第51條第6 款，罰金罰
鍰提高標準條例第2 條（現已刪除），刑法施行法第1 條之1第1
項、第2 項前段，中華民國96 年 罪犯減刑條例第2 條第1 項第
3 款、第7 條、第9條、第10條第1項，判決如主文。
本案經檢察官黃俊鳴到庭執行職務。
中　　華　　民　　國　　96　　年　　10　　月　　18　　日
                  刑事第一庭    法　官　林佩儒
以上正本證明與原本無異。
如不服本判決應於收受本判決後10日內向本院提出上訴書狀，並
應敘述具體理由，如未敘述上訴理由者，應於上訴期間屆滿後20
日內補提理由書狀於本院（均須按他造當事人之人數附繕本）。
   　　                     　　書記官　葉俊宏
中　　華　　民　　國　　96　　年　　10　　月　　18　　日
附錄論罪科刑法條：
刑法第277條
（普通傷害罪）
傷害人之身體或健康者，處3年以下有期徒刑、拘役或1千元以下
罰金。
犯前項之罪因而致人於死者，處無期徒刑或7年以上有期徒刑；
致重傷者，處3年以上10年以下有期徒刑。
刑法第306條
（侵入住居罪）
無故侵入他人住宅、建築物或附連圍繞之土地或船艦者，處1年
以下有期徒刑、拘役或3百元以下罰金。
無故隱匿其內，或受退去之要求而仍留滯者，亦同。
刑法第305條
（恐嚇危害安全罪）
以加害生命、身體、自由、名譽、財產之事，恐嚇他人致生危害
於安全者，處2年以下有期徒刑、拘役或3百元以下罰金。
